最高法院刑事判決　　　　　　　　　　　　　　　九十三年度台上字第四二九三號
　　上　訴　人　乙○○
　　　　　　　　甲○○
　　右　一　人
　　選任辯護人　李昌明律師
右上訴人等因違反懲治走私條例案件，不服台灣高等法院高雄分院中華民國九十三年
五月二十日第二審判決（九十三年度上訴字第二六０號，起訴案號：台灣高雄地方法
院檢察署九十二年度偵字第一０二一二號），提起上訴，本院判決如左：
    主  文
原判決撤銷，發回台灣高等法院高雄分院。
    理  由
本件原判決認定：上訴人乙○○、甲○○均明知不得自大陸地區輸入管制物品，竟共
同基於自大陸地區私運管制物品蒜頭進口之犯意聯絡，於民國八十七年七月間，利用
陳福印（涉嫌違反懲治走私條例罪嫌部分，業經另案判決無罪確定）自不知情友人邱
英俊處，取得復龍公司之進出口卡影本，而因故交由甲○○之機會，共同委由楠海報
關行之王壽嵩（涉嫌違反懲治走私條例罪嫌部分，亦經另案判決無罪確定）使用復龍
公司名義，自大陸地區西都進口矽砂一批（報關號碼：ＢＡ＼八七＼Ｒ六四七＼００
０一），並製作裝箱單、委任書及切結書等資料，由王壽嵩辦理報關手續，委由北韓
籍ＪＯＮＳＵＮＧ貨輪（以太空包）載運進口，嗣於八十七年八月三十日上午九時三
十分許，在高雄港第十一號碼頭，為財政部高雄關稅局巡緝課巡關員查獲，發現每一
太空包均以包中包之方式夾藏管制進口之蒜頭，經清點後夾藏管制進口蒜頭二十六萬
一千零五十三公斤，比照完稅價格為新台幣（下同）三百四十二萬七千七百七十七元
。之後乙○○、甲○○為逃逸刑責，另委由王壽嵩、陳福印與王碧海（涉嫌頂替罪嫌
部分，業經法院判處有期徒刑四月確定）商議以三十萬元之代價，由王碧海至高雄關
稅局承認其一人為私貨貨主，並分三次各以五萬元（由陳福印交付）、十五萬元（由
王壽嵩向乙○○取款於八十九年九月十日在國賓飯店以現金交付）、十萬元（由陳福
印委託蔡正員劃撥至王碧海指定之方清琴帳戶）支付王碧海，王碧海乃基於頂替之犯
意，由王壽嵩於八十七年九月七日提供空白委任書及說明書交王碧海填寫後，於翌日
由王壽嵩陪同王碧海至高雄關稅局承認其一人為私貨貨主，並由王碧海於進口報單之
「承認查驗結果欄」簽名王碧海表示其為貨主，嗣後再由王壽嵩取回加蓋復龍公司大
小章日期後郵寄給王碧海，充作人頭貨主之用等情，因而撤銷第一審諭知乙○○、甲
○○均無罪之判決，改判論處乙○○、甲○○共同私運管制物品進口逾公告數額，各
處有期徒刑八月；固非無見。
惟查：(一)原判決於事實欄認定：「上訴人等利用陳福印自邱英俊處取得復龍公司之進
出口卡影本而因故交由甲○○之機會，共同委託楠海報關行之王壽嵩使用復龍公司名
義，自大陸地區西都進口矽砂一批，由王壽嵩辦理報關手續，委由北韓籍ＪＯＮＳＵ
ＮＧ貨輪（以太空包）載運進口，嗣於八十七年八月三十日上午九時三十分許，在高
雄港第十一號碼頭，為財政部高雄關稅局巡緝課巡關員查獲，發現每一太空包均以包
中包之方式夾藏管制進口之蒜頭，經清點後夾藏管制進口蒜頭二十六萬一千零五十三
公斤，比照完稅價格為三百四十二萬七千七百七十七元」；然財政部高雄關稅局九十
二年十二月十六日高普進字第０九二０００三０八九號函覆台灣高雄地方法院稱：「
依照關稅法第十三條第一項規定：﹃進口報關時，應填送貨物進口報單，並檢附提貨
單、發票、裝箱單及其他進口必須具備之有關文件﹄，同法施行細則第七條第一項規
定：﹃本法第十三條第一項所稱其他進口必須具備之有關文件，指下列各款文件：一
依其他法令規定必須繳驗之輸入許可證、產地證明書。二查驗估價所需之型錄、說明
書、仿單或圖樣。……」，故進口報關時，應檢附上開規定之報關文件，如僅憑進口
公司之進出口卡影本，並不得為進口貨物之報關」（第一審卷第一二五頁、第一二六
頁）；證人邱英俊於另案原審法院九十一年度上訴字第六五０號陳福印等違反懲治走
私條例案件審理時供稱：「我與王碧海將復龍公司進出口卡影印給陳福印，叫陳福印
去查查看，復龍公司進出口卡影本並不能做任何使用，所以我沒有向陳福印要回復龍
公司進出口卡影本，復龍公司的印鑑章在我這裡，沒有交給陳福印」（見九十一年度
上訴字第六五０號卷宗影印本）；如果無訛，上訴人等能否僅憑復龍公司之進出口卡
片影本而無復龍公司之相關證件及印鑑章，即可申請進口矽砂及辦理報關手續？原判
決未深入究明，即認定上訴人等係持陳福印交付之復龍公司進出口卡影本，以復龍公
司名義自大陸進口系爭物品，尚嫌率斷；又本件進口申請及報關所需復龍公司之相關
證件及印鑑章，依王壽嵩於另案所附之自白書上所載，係由乙○○交付王壽嵩（高雄
地方法院九十年度訴字第六六三號卷宗第一六八頁至第一八０頁），然乙○○似非復
龍公司之負責人或股東，而邱英俊又供稱其持有復龍公司之大小印章，則該等證件究
係由何人提供予乙○○？原審未予查明，有調查職責未盡之違法。(二)原判決於理由欄
說明：「證人王壽嵩所提出之三通裝卸股份有限公司電子計算機統一發票，海上裝卸
費計四萬七千七百七十一元、進出艙裝卸費八萬七千六百元、碼頭通過費一萬一千五
百三十四元、夜間加成計一萬六千五百七十九元、夜間設備費九百七十七元，含稅總
計十七萬二千六百八十四元，固與楠海報關行所出具之二十五萬一千二百三十六元之
費用明細表有出入，然證人王壽嵩於本院中已證稱，三通裝卸公司統一發票款總金額
係不包括倉租費用，本件原來是船邊提貨，因為發現藏有私貨，所以改為進倉作業，
先要進倉庫，費用才會不一樣，我是根據裝卸公司給我的資料向乙○○請款等語，是
二者計價內容不同，費用額當然不同，並無矛盾之處」；然兩者相差七萬八千五百五
十二元，是否確為倉租？此與乙○○簽發面額二十五萬一千二百三十六元支票之用途
至有關係，原判決未經查明，即謂乙○○簽發該支票係用以支付本件管制物品走私進
口進倉等相關費用（原判決正本第八頁），自屬違誤。(三)證人王壽嵩於法務部調查局
高雄航業海員調查站調查時供稱：「楠海報關行接受復龍公司王碧海委託報運矽砂進
口，王碧海至公司找我，並提供報關用之發票、裝箱單及經濟部國貿局出進口廠商登
記卡影本，稱渠是復龍公司負責人，（但）我看出進口廠商登記卡上所載負責人姓湯
，他告訴我公司是他的，於是我請他提供出進口廠商登記卡正本，王碧海於是出示正
本，隔日，王碧海將委任書郵寄至我公司，公司大小章均是王碧海所蓋」；對此有利
於上訴人等之供述何以不足採？原判決未說明其理由，有理由不備之違法。綜上，應
認原判決有撤銷發回之原因。
據上論結，應依刑事訴訟法第三百九十七條、第四百零一條，判決如主文。
中　　　華　　　民　　　國　　九百三十　年　　　八　　　月　　 十九 　　日
                              最高法院刑事第一庭
                                  審判長法官  施　文　仁
                                        法官  林　永　茂
                                        法官  蕭　仰　歸
                                        法官  賴　忠　星
                                        法官  張　祺　祥
      右正本證明與原本無異
                                              書  記  官
中　　　華　　　民　　　國　　九十三　　年　　　八　　　月　　二十六　　日
                                                                        ｖ
